臺灣高雄地方法院民事判決　　　　　　　　 96年度國字第4號
原　　　告　甲○○
訴訟代理人　乙○○
被　　　告　台灣高雄地方法院
法定代理人　丁○○
訴訟代理人　丙○○
　　　　　　戊○○
上列當事人間國家賠償事件，本院於民國96年3 月20日言詞辯論
終結，判決如下：
    主  文
原告之訴駁回。
訴訟費用由原告負擔。
    事實及理由
一、原告主張：原告於民國93年10月15日，於被告93年度執字第
    16277 號原告與債務人何許金燕等之清償債務執行事件中，
    以債權抵繳方式（原告係原債權人大眾商業銀行股份有限公
    司之受讓人），承受坐落高雄市○○區○○段2 小段第913
    地號（面積171 平方公尺）土地1 筆暨其上同段建號第1077
    、4942號之7 層樓房屋1 棟（下稱系爭房地），承受金額為
    新臺幣（下同）61,5 60,000 元。被告於承受筆錄上雖載明
    ：「俟債權分配無異議後，始核發不動產權利移轉證書」等
    語，惟原告已繳交12,200,000元之保證金，並聲明以債權抵
    繳價金，而系爭房地甫於半年前辦理繼承登記完畢，並無土
    地增值稅，且扣除相關費用920 餘萬元後，原告尚可領回31
    0 餘萬元，並未有欠繳款項，惟系爭房地之不動產權利移轉
    證書卻遲至94年2 月4 日始核發予原告，且不動產權利移轉
    證書上亦未加註原告溯自93年10月15日取得系爭房地之所有
    權，致原告受有租金98 1,000元之損害。而公有公共設施因
    設置或管理有欠缺，致人民生命、身體或財產受損害者，國
    家應負損害賠償責任，國家賠償法第3 條第1 項定有明文，
    本件因被告強制執行之行政措施致原告受有上揭損害，原告
    爰依國家賠償法第3 條第1 項規定，請求被告負損害賠償責
    任，並聲明：(1)先位聲明：被告應將核發之系爭房地不動產
    權利移轉證書上，加註原告於93年10月15日取得系爭房地之
    所有權。(2)備位聲明：被告應給付原告981,000 元，及自93
    年10月16日起按年息5 ％計算之利息。
二、被告則以：被告受理上開強制執行事件，於93年10月15日就
    系爭房地為第1 次拍賣，原告以債權人身分於同日以61,560
    ,000 元 超底價最高價得標，原告已繳納保證金12,200,000
    元，並主張以債權抵繳買賣價金，執行筆錄並記載承買人即
    原告主張以債權抵繳價金，俟債權分配無異議後，始核發不
    動產權利移轉證書，故需就價金分配無異議，確定債權人得
    抵償之金額及是否需補繳差額後，始能核發權利移轉證書。
    而上開執行事件歷經分配程序後，至94年2 月2 日始確定債
    權人不需補繳金額，被告即於同日核發系爭房地之不動產權
    利移轉證書，並於該證書說明欄記載原告於93年10月15日得
    標，而以債權抵繳價金，被告係依一般執行事件有關債權抵
    繳之作業流程處理，並無過失，且上開執行事件係法院辦理
    強制執行之行為，與國家賠償法第3 條第1 項規定之要件不
    符，原告請求並無理由等語置辯，並聲明：原告之訴駁回。
三、原告主張其於93年10月15日，以債權抵繳方式承受系爭房地
    ，承受金額為61,560,000元，被告於承受筆錄上載明：「俟
    債權分配無異議後，始核發不動產權利移轉證書」，嗣於94
    年2 月4 日原告取得被告核發之系爭房地不動產權利移轉證
    書等情，業據原告提出本院94年2 月2 日94雄院貴民逸93執
    字第16277 號不動產權利移轉證書1 份為證，亦為被告所不
    爭執，且經本院調閱本院93年度執字第16277 號清償債務執
    行事件卷宗核閱屬實，是原告主張上揭事實，堪認為真實。
四、被告嗣於94年2 月2 日始核發權利移轉證書予原告，被告係
    抗辯：因需就價金分配無異議，確定債權人得抵償之金額及
    是否需補繳差額後，始能核發權利移轉證書等語，經查，本
    院93年度執字第16277 號執行事件，原告以債權人身分於93
    年10月15日，以61,560,000元超底價最高價得標，並向法院
    聲明以債權抵繳買賣價金，該日拍賣不動產筆錄第4 項第3
    點並記載：「債權人即承買人請求主張以債權抵繳價金，俟
    債權分配無異議後，始核發不動產權利移轉證明書。」等情
    ，為兩造所不爭執，且經本院核閱上開強制執行事件卷宗屬
    實，是原告既係以債權人身分承受，並主張以債權抵繳價金
    ，則應於債權人及債務人就債權分配均無異議後，被告始能
    核發權利移轉證書。而被告於93年10月15日同意原告以債權
    抵償後，即於同月19日通知債務人將不動產權利書狀繳交到
    院，並請原告提出債權額計算書及發函稅捐機關陳報土地增
    值稅，經原告於同年月27日陳報債權，並於同年11月10日陳
    報債務人於拍賣前已清償1 千餘萬元等語，經被告製作分配
    表並定於同年12月10日實施分配，債務人於同月9 日就分配
    表提出聲明異議狀，原告亦於同月2 日、10日提出聲明異議
    狀請求更正分配表，嗣被告於同月30日更正分配表，並定於
    94年1 月26日實施分配，債務人於94年1 月24日又聲明異議
    ，被告遂就兩造無異議部分於同年2 月2 日先為分配，且原
    告以債權抵繳後尚有餘額3,179,583 元可退還，被告確定原
    告無須補繳後，於同日核發系爭房地之不動產權利移轉證書
    予原告等事實，為兩造所不爭，且經本院核閱上開強制執行
    事件卷宗無誤，是被告於原告主張以債權抵繳買賣價金後，
    被告即依法進行相關之債權分配程序，於原告與債務人就債
    權分配無異議後，即核發系爭房地之不動產權利移轉證明書
    予原告，被告於上開強制執行事件執行過程之行為，均係依
    法而為，並無不當，原告主張被告有遲發系爭房地之不動產
    權利移轉證書云云，不足為採。
五、次按公有公共設施因設置或管理有欠缺，致人民生命、身體
    或財產受損害者，國家應負損害賠償責任，國家賠償法第3
    條第1 項定有明文，故依該條規定之成立要件，須係公有公
    共設施，且該公有公共設施之設置或管理有欠缺，導致人民
    生命、身體或財產受有損害。而本件原告所主張被告上開強
    制執行事件之行為，均係公務員辦理強制執行事件之相關作
    為，並非「公有公共設施」，自亦無公有公共設施之設置或
    管理是否有欠缺之問題，原告依據國家賠償法第3 條第1 項
    規定請求損害賠償，自屬無據。
六、綜上所述，被告於上開強制執行事件之作為，均係依法而為
    ，並無原告所主張遲發系爭房地不動產權利移轉證書之情事
    ，且被告於強制執行事件之作為，亦與國家賠償法第3 條第
    1 項規定之要件不符，從而，原告依據國家賠償法第3 條第
    1 項規定，請求被告應負損害賠償責任，而為上揭先、備位
    聲明，均無理由，應予駁回。
七、據上結論，原告之訴為無理由，依民事訴訟法第78條，判決
    如主文。
中　　華　　民　　國　  　96　　年　　3 　月　　30　　日
                      民事鳳山分庭法　官   呂憲雄
正本證明係照原本作成。
如不服判決，應於送達後二十日內，向本院提出上訴狀並表明上
訴理由，如於判決送達前提起上訴者，應於判決送達後十日內補
提上訴理由書（須附繕本）。
中　　華　　民　　國　  　96　　年　　3 　月　　30　　日
                                  書記官   李文廣
